【裁判字號】    94,重訴,285
【裁判日期】    980407
【裁判案由】    債務不履行損害賠償
【裁判全文】
臺灣臺南地方法院民事判決             94年度重訴字第285號
原      告  天太營造工程股份有限公司
法定代理人  戊○○
訴訟代理人  王進輝律師
被      告  交通部公路總局西部濱海公路南區臨時工程處
法定代理人  乙○○
訴訟代理人  蔡弘琳律師
訴訟代理人  蘇正信律師
訴訟代理人  蔡進欽律師
訴訟代理人  丙○○
上列當事人間請求債務不履行損害賠償事件，經本院於民國98年
3月24日言詞辯論終結，判決如下：
    主      文
被告應給付原告新台幣仟玖佰陸拾肆萬捌仟柒佰陸拾肆元，及
自民國九十五年一月十七日起至清償日止按年息百分之五計算之
利息。
原告其餘之訴駁回。
訴訟費用由被告負擔百分之九十，餘由原告負擔。
本判決原告勝訴部分於原告以新台幣壹仟佰肆拾壹萬元供擔保
後，得假執行。但被告如於執行標的物拍定、變賣前，以新臺幣
仟玖佰陸拾肆萬捌仟柒佰陸拾肆元為原告預供擔保後，得免為
假執行。
原告其餘假執行之聲請駁回。
    事實及理由
一、程序問題：
    按當事人喪失訴訟能力或法定代理人死亡或其代理權消滅者
    ，訴訟程序在有法定代理人或取得訴訟能力之本人承受訴訟
    以前當然停止。第168條、第169條及第170條至前條之規定
    ，有訴訟代理人時不適用之，民法第170條、第173條分別定
    有明文。查本件被告之法定代理人原為乙○○，惟公路總局
    於98年1月23日改派楊宗岳擔信被告法定代理人，此有被告
    提出之交通部公路總局派免兼通知書在卷可按（見本院卷二
    第179頁）。查楊宗岳雖尚未向法院聲明承受訴訟，惟被告
    既有訴訟代理人，揆諸前揭規定，本件訴訟即無當然停止之
    事由，先予敘明。
二、原告主張：
（一）原告於民國79年7月18日承攬被告「西部濱海公路台十七
      線金湖至水井段道路改善工程（本局主體工程部分）」（
      以下簡稱系爭合約），工程總價為新台幣266,616,507元
      ，嗣後被告因六年國建計畫工程提升為快速道路變更設計
      ，於80年9月份通知原告暫時停工，嗣後新工程更名為「
      西部濱海快速公路WH六三標金湖至水井段工程」，被告於
      81 年9月15日及81年10月23日向原告通知有無繼續施工意
      願，經原告表明同意繼續施工，並經台灣省交通處公路局
      同意備查雙方完成依原告合約規定及精神施工之法定程序
      。然被告無故自87年3月27日起終止契約，致原告損失甚
      大，因而依民法第511條、民法第227條、民法240條及合
      約書契約第19條請求損害賠償。
（二）依系爭合約書第6、19條約定，原告有無停工之義務？合
      約書第6條載：「工程變更：甲方（即被告，以下同）對
      於本工程如有變更計畫及增減工程數量之必要時，乙方（
      即原告，以下同）接得甲方之通知後，需依照新計畫辦理
      。對於增減數量，雙方比照本合約所定之單價增減之，如
      有新增工程項目時由雙方協議補充單價，倘因甲方材料變
      更，而使乙方廢棄已作之工程或已到場之材料時，由甲方
      實地驗收後，參照本合約所定之單價或比照訂約時料價計
      給之。」、第19條載：「合約時效：…惟有下列情事之一
      ，甲方得將本合約予以取消：…甲方因故停止工程時。」
      。依此，則兩造所訂之合約原為「西部濱海公路台台17線
      金金湖至水井段道路改善工程（主體工程部分）」，嗣後
      因六年國建計畫，工程提升為快速道路變更為「西部濱海
      快速公路WH六三標」：
    1.就原工程「西部濱海公路台17線金湖至水井」部分，被告
      有通知原告停工（理由是六年國建計畫工程提升為快速道
      路），此部分，原告有停工，就此部分係雙方合意而停工
      。
    2.就新工程「西部濱海快速公路WH六三標」部分，被告於82
      年2月11日以工82一239一52號函文通知原告就變更後之快
      速公路中「成龍三座橋樑」於82年3月1日復工（參原證六
      ），此部分被告根本沒有通知原告停工，此為造成原告重
      大損失之原因，被告並未通知停工，從而應無論及是否應
      依被告停工通知而有停工義務之必要。
（三）被告有無不完全給付及受領遲延？
    1.依民法第四百九十五條規定，因可歸責於承攬人之事由，
      致工作發生瑕疵者，定作人除依同法第四百九十三條及第
      四百九十四條規定請求修補或解除契約，或請求減少報酬
      外，並得請求損害賠償。而此之損害賠償請求權，係指本
      於承攬瑕疵擔保責任所生之請求權，與因債務之不完全給
      付而生之損害賠償請求權，係不同之訴訟標的。本件上訴
      人依承攬瑕疵擔保責任及不完全給付，請求被上訴人賠償
      損害，係請求權之競合，各有其時效之規定。不完全給付
      損害賠償請求權應適用民法第一百二十五條一般請求權十
      五年時效之規定，承攬人之瑕疵擔保責任，依民法第四百
      九十八條至第五百零一條、第五百十四條之規定，有瑕疵
      發見期間及權利行使期間。原判決竟認為上訴人主張損害
      賠償請求權，不論係依承攬關係抑依債務不履行，均應優
      先適用民法第四百九十九條之時效規定，其法律上之見解
      ，自有可議。」（最高法院87台上1289號判決參照）；足
      見，承攬關係與債務不履行並不相同，並非一體適用514
      條短期時效之規定。
    2.被告是否應負民法第227條之「不完全給付之損害賠償請
      求權」之責任？
      (1)被告為公共工程之定作人，既通知原告復工，即負有給
        付工程款（主給付義務）、提供土地、工程圖說、設計
        圖、工程款之義務（附隨義務），工程有變更即應提出
        確定之工程圖說、設計圖之協力義務（附隨義務）。
      (2)詎料在本件工程中，被告僅一再要求原告開工，然工地
        上之民有土地徵收未全部完成（參原證七），且工程圖
        說、設計圖，一再變更，經原告一再要求提供，俾供原
        告按圖施作，被告遲遲無法提供，被告上述（附隨）義
        務未給付，原告無從施工，被告顯違反定作人之給付義
        務，而應負民法第227條不完全給付之責任，甚至德國
        民法允許請求履行利益（參原告民事準備書五狀附件）
        。
    3.被告是否應負民法第240條之「債權人受頜遲延之損害賠
      償責任」之責任？
      (1)原告於受被告通知民國82年3月1日開工起，即租用土地
        、房屋，作為工寮、員工宿含並設立大型預拌混泥土廠
        ，進駐大型機械，已提出隨時施工之給付義務。
      (2)原告已提出隨時施工之給付義務，被告於要求原告施工
        時，即有受領之義務，詛料被告遲遲無法讓原告施工，
        該等提出（隨時施工之給付）之必要費用即應由被告負
        責賠償。
（四）被告有無可歸責事由？依民法第511條及工程合約第19規
      定，是否以被告具有可歸責事由二為要件？
    1.依民法第511條及工程合約第19規定，並未規定定作人需
      要具有可歸責事由作為請求之要件。
    2.「按定作人依民法第五百零三條規定解除契約，以因可歸
      責於承攬人之事由，遲延工作，顯可預見其不能於限期內
      完成者為其要件，而依民法第五百十一條規定，祇須在工
      作完成前，定作人得隨時終止契約，不受任何限制。但定
      作人應賠償承攬人因契約終止而生之損害。申言之，在工
      作完成前，定作人固得隨時終止契約，同時承攬人亦取得
      請求定作人賠償其因終止契約所受損害之權利，承攬人之
      此項損害賠償請求權，係因定作人之終止契約而發生，是
      故定作人之終止契約，不僅使契約向將來失其效力，並使
      承攬人取得請求損害賠償之權利。」（最高法院69年台上
      字第2229號判決參照），似認為只要定作人（被告）終止
      契約，承攬人（原告）即取得民法第511條之損害賠償請
      求權，而未賦予定作人需具有「可歸責事由」之責任要件
      。
    3.工程合約第19條則載「因故停工」，被告主張「依約」停
      工，沒有「可歸責可言」，若「因故停工」之意涵表示不
      可歸責，則恰與民法511條相同，原告即應取得核實給價
      並與補償之權利。舉重以明輕，若被告不可歸責，原告可
      依民法第511條及工程合約第19條請求損害賠償，則被告
      具有可歸責事由，原告應仍可依上開之請求權基礎請求。
    4.被告有無可歸責事由？
      (1)被告於82年2月11日以工00-000-00號正式函文通知原告
        就該變更後之快速公路中「成龍三座橋樑」於82年3月1
        日復工（參原證六），本來有的圖說、設計圖因政策變
        更無法確定；徵收未完成，也不排除，(沒有確定的圖
        說及設計圖，另外徵收部分也沒有完成，為被告所承認
        950209筆錄P2)，被告卻通知原告複工，原告人員、機
        器、廠房進駐，被告又不通知原告先行停工 (950209筆
        錄P6)。
      (2)被告雖又主張「係因政府採購法當時通過，況且變更金
        額過大」 (950209筆錄)，然被告於民國95年2月22日答
        辯續狀主張終止所附之台灣省交通處公路局內部會議記
        錄、與原告公司之協調會紀錄，日期分別為87年2月26
        日、87年4月1日，上開日期政府採購法尚未公佈施行 (
        公佈施行日期為87年5月27日)，被告事後竟以尚未公佈
        施行之法律作為終止與被告承攬契約之理由，被告並非
        因「故」停止工程，而是〝無故〞終止契約。
      (3)足見，被告就本案有可歸責事由。
（五）本件原告之損害額為多少?
    1.依行政院公共工程委員會認定標準:
      (1)其中一項停工損失項目，總計停工1,358日，每日平均
        支出23,756元; 故損害額為32,260,648元，基於調解目
        的及公平合理原則，兩造當事人就總支出各自負擔二分
        之一，建議他造當事人 (被告)給付16,130,324元予申
        請人(原告)。(參原證十二)
      (2)然而，系爭工程於被告通知82年3月1日復工後，不能施
        工之主要原因係可歸責於被告之事由所導致，被告就此
        乃屬可歸責事由，應負債務不履行損害賠償責任，且自
        82年3月1日起至87年3月27日終止合約為止，總計停工
        日為1,842天 (即82年306天、83年至86年皆365天、87
        年76天，306+365+365+365+365+76=1842）；依行政院
        公共工程委員會之標準每日23,756元，惟停工日主張為
        1,842天，合計應為23,756x1,842=43,758,552元。
    2.行政院公共工程委員會之鑑定，部分見解尚非公允，理由
      如下:
      (1)「 (4)82年10月設立完成之工地拌合場及工務所租用為
        天太公司準備後續工程所需，並非係爭工程原合約規定
        內容，此為承包商預期獲取工程之投資，非屬西濱南工
        處於原合約應補償範圍」(本院卷107頁)云云，然:
        「 (2)西濱南工處82年8月11日檢送成龍橋藍圖，並
          要求天太公司於82年9月1日起先行復工。(3)天太公
          司於83年7月7日函文西濱工南工處表示：工地拌合場
          設備、工務所及工程人員均於82年10月設立完成及特
          命。… (鈞院卷107頁)為行政院公共工程委員會所是
          認。
        基上，西濱南工處 (被告)暨於82年8月11日要求原告
          於82年9月1日起先行復工，則依兩造就成龍橋工程之
          約定，該等支出即為為維持該成龍橋工程隨時動工之
          必要支出，此雖非原工程合約範圍，被告顯有民法第
          227條、240條之賠償責任 (理由詳如上述二所載)。
      (2)「3、係爭工程合約規定按已完成數量計價付款，故天
        太公司於申請分段完成部份之估驗計價時即包含已施工
        之「包商利潤、管理費」，而未完成施工部分之項目及
        無法請求此部分之利潤及管理費」 (本院卷109頁)云云
        ，然：
        「損害賠償，除法律另有規定或契約另有訂定外，應
          以填補債權人所受損害及所失利益為限。依通常情形
          ，或依已定之計劃、設備或其他特別情事，可得預期
          之利益，視為所失利益。」民法第216條訂有明文。
        被告既然無故終止兩造之契約，而原告又早已經就維
          持該成龍橋等工程之隨時動工作好準備，可以預期工
          程完成後，可以獲得之利潤，應該屬於所失之利益。
    3.就原告之損害部分：
      (1)詳如95年4月12日之準備書狀附件一部分：履約爭議調
        解申請補充說明書及證物，並說明如下:
        所失利益，以未完成之合約工程造價計算合約總價為
          281,960,000元，完成百分之五十，剩於百分之五十
          ，以一億四千萬元計，百分之十之利潤，此部分為一
          千四百萬元。
        原告須賠償違約金部份：詳如95年4月12日之準備書
          狀附件一第二、三頁之說明，總計56,736,060元。
        薪資部分：詳如95年4月12日之附件一第四、五頁之
          說明，總計21,366,318元。
        雜項部分：詳如附件一第五頁之說明，總計
          23,691,000元。
      (2)另租金部分(詳如95年4月12日之準備書狀附件二):
        每月支出187,000元，自80年9月1日起至87年3月27日止
        共六年六月零二十七天 (即78.87個月)，總計支出租金
        14,748,690元。（187,000X78.87=14,748,690）
      (3)原告之損失計為130,202,068元（計算式：14,000,000+
        56,736,060+21,356,318+23,361,000+14,78,690=
        130,202,068）
    4.惟原告就所受損害部份，願依行政院公共工程委員會之理
      算標率每日23,756元 (平均支出費用)，調整日期為1,842
      天請求，即23,756x1,842=43,758,552元。
（六）原告請求權時效有無中斷？被告有無承認原告的債權？就
      被告主張「原告之請求權基礎是民法第511條，所以依民
      法第514條規定請求權時效為一年二云云，然：
    1.時效因承認而中斷民法第129條第1項定有明文，
      (1)原告於94年5月30日具狀向法院聲請調解，被告於94年6
        月20日答辯狀中即主張時效之抗辯。
      (2)兩造於94年9月6日於立法委員李鎮楠國會辦公室再次調
        解，由秘書甲○○主持，會中被告答應依行政院公共工
        程委員會之理算金額 (即16,130,324元)支付，核轉報
        總局簽奉辦理，然而本件契約當事人係被告，被告既然
        承認此數額，往上呈報僅係行政程序之一環，被告既然
        願意往上簽呈，似有承認之意涵存在，尚祈鈞院斟酌，
        本件於被告無故解約時，即同意依行政院公共工程委員
        會所裁決之金額賠償，只是原告真的是損失過大，無法
        接受，才導致拖延至今仍未解決。
      (3)況原告尚主張民法第227條不完全給付之損害賠償請求
        權、240條之債權人受領遲延之損害賠償請求權，此部
        分請求權之消滅時效為十五年，若鈞院能肯認被告具有
        民法第227條及240條之責任，則本件似無時效消滅。
（七）就被告主張必兩造關於補償之約定，有優先民法之適用云
      云，然查：
     1.民法中之任意規定部分，雖當事人另有約定者，得從其
       約定。
     2.但觀之，工程合約第19條第二項之條文為「…倘甲方因
       故停止工程時，乙方亦應立即停工，負責遣散工人，其
       已做工程，到場存料，及乙方因此所受之一切損失。由
       甲方核實給價，並予補償。」，而民法第511條為「工作
       物未完成前，定作人得隨時終止契約，但應賠償承攬人
       因契約終止所生之損害」，兩者並無明顯差異; 反倒是
       工程合約明載「乙方因此所受之一切損失」，可能有爭
       議的是「由甲方核實給價，並予補償」，然「核實給價
      ，並予補償」，兩造既有爭議，即應由鈞院依法認定，原
      告認為工程合約第19條與民法第511條並無優先適用關係
      ，僅係闡釋之關係。
（八）爰聲明：
    1.被告應給付原告43,758,552元，暨自本起訴狀送達翌日起
      至清償日止，按年息百分之五計算之利息。
    2.訴訟費用由被告負擔。
    3.原告願供擔保，請准予宣告假執行。
三、被告抗辯及聲明：
（一）本件並無不完全給付及受領遲延之適用：
    1.按不完全給付者，係謂債務人雖已為給付，但給付之內容
      未符合債務本旨之意。申言之，其要件計有(1)須債務人已
      為給付；(2)未依債務本旨而為給付，其情形又可分為瑕疵
      給付與加害給付二種；(3)可歸責於債務人。另所謂受領遲
      延，則係指債權人對於履行上需要本人受領之債務，經債
      務人合法提出後，債權人卻未予受領之事實，其要件亦有
      (1)須債務人已提出給付;(2)須債權人拒絕受領或不能受領
      。易言之債權人之遲延，僅為權利之不行使，債務人之債
      務並不因之消滅，不過債務人之責任，得因此減輕或免責
      而已，合先陳明。
    2.經查，原告天太營造工程股份有限公司主張被告交通部公
      路總局西部濱海公路南區臨時工程處應負債務不履行責任
      ，無非係以被告身為工程定作人，竟無法提供土地、工程
      圖說予原告、及原告接獲被告開工通知後，即租用土地、
      房屋作為工寮及員工宿舍並設立大型預拌混凝土廠、進駐
      大型機具，為其主要論據。暫勿論所述是否實在，尚非無
      疑，唯此二者，究屬定作人違反民法第507條之協力義務
      ；或屬施工前準備工作，究與不完全給付或債權人受領遲
      延之法律關係不同。
    3.綜上所述，原告起訴援引民法第227條及第240條規定，顯
      與法有悖，要非可取。
（二）原告依據民法第511條規定，請求損害賠償，亦與契約本
      旨牴觸：
    1.據兩造簽訂之工程合約第19條規定: 「…如有下列情事之
      一，甲方得將本合約予以取消 (指終止、解除): 四、甲
      方因故停止工程時。…倘甲方因故停止工程時，乙方亦應
      立即停工，負責遣散工人，其已做工程，到場存料，及乙
      方因此所受一切損失，由甲方核實給償，並予補償」等語
      以觀，基於契約自由原則，原告本得要求被告依約補償損
      失，此一特別約定，自應優先民法第511條之損害賠償之
      適用。
    2.又被告因基於國家六年國建計劃提升快速道公路政策需要
      ，乃要求原告配合停工，進而終止兩造合約，迭據被告敘
      明在卷，復為原告所不爭執，既係基於契約權利行使，自
      不具可歸責性。
    3.綜上所述，原告主張依據民法第511條規定，請求損害賠
      償，不僅牴觸契約約定，且因被告行為本不具可歸責任，
      原告主張顯無理由。
（三）被告已依約自87年3月27日起終止兩造工程合約。
（四）縱認被告應負債務不履行損害賠償之責，惟依其請求之損
      害額亦有不當，茲說明如下：
    1.自82年3月1日復工之日起至87年3月27日終止合約之日止
      ，原告為維持隨時動工之必要所須之費用，即所受損害部
      分：
      (1)查系爭工程依據工程合約第3條約定，係採實際驗收數
        量結算，未完成工程金額計99,614,598元，業據行政院
        公共工程委員會工程技術鑑定委員會鑑定在案，乃原告
        竟主張尚有未完成一億四千萬元之工程，要與事實不符
        ，被告否認之。
      (2)依工程合約第19條第1項、第2項及投標須知補充說明第
        十一點、第十點第 (一)項、第七點第 (二)項約定意旨
        ，有關終止合約之賠償規定，賠償之項目限於搭建本工
        程工寮及倉庫等費用 (含水電費、電話費)、有關承辦
        本工程之印花稅等稅金，凡以現金繳納差額保證金及履
        約保證金者，依中央銀行核定放款日拆二分之一計算之
        利息、有關本工程合約規定聘僱勞工安全衛生管理人員
        之薪資、及其他本局 (指被告)認為合理同意核實給付
        者，申言之，原告認所受損害賠償範圍，自應以上述項
        目為限，且限於支出原因與工程有直接之關係。
      (3)員工薪資部分：
        否認原告有支薪及支薪原因及人數係專為因應系爭工
          程擴增及維護工作，暨各類所得扣繳暨免扣繳憑單真
          正。
        另依行政院公共工程委員會認定，係以83年7月7日作
          為復工日期，是在此之前支出，自不應命被告負擔。
        又戊○○本人即係原告公司法定代理人，且原告亦無
          法證明其有執行系爭工程之職務，應認其支薪與本工
          程工作無關。
      (4)租金部分：
        否認原告有支付租金暨各該租賃契約書之真正。
        參上(3)說明830,707復工前支出，應予扣除。
        又原告承租土地原因，或作為工地工務所，或員工宿
          舍，或用作預拌廠、鋼筋儲存架所及大樑加及保養廠
          等場地，凡此均屬工程正式施工後之必要設施，尚非
          準備復工時所需，從而原告主張被告賠償自屬無據。
        再參諸行政院公共工程委員會工程技術鑑定委員會鑑
          定意見亦認82年10月設立完成之工地拌合場及工務所
          租用為天太公司準備後續工程所需，並非系爭工程與
          原合約規定內容，此為承包商預期獲取工程之投資，
          非屬西濱南工處於原合約補償範圍。
    2.在未通知停工之狀況下，若工程完工，天太公司所需支出
      之成本部分:
      (1)查系爭工程並未完成簽約及開工，原告並未實際支出任
        何成本，依約被告自不負賠償之責。
      (2)再按，行政院公共工程委員會工程技術鑑定委員會鑑定
        意見亦認定，被告於79年6月27日開標時以工程總價為
        二億六千六百餘萬元得標，即為原告估算系爭工程各項
        工程成本及利潤後所填列之標價，故至87年3月27日合
        約終止時，扣除驗收結算總金額一億六千七百餘萬元，
        在未通知停工之狀況下，若工程順利如期完工，無任何
        驗收扣款，天太公司所需支出之成本應於剩餘未完成工
        程款扣除15%利潤、管理費及稅捐5%保固保證金，約為
        八千三百餘萬元之額度內方屬合理，但未完成工程並未
        施工，實際將發生之支出成本無從確認。
    3.若工程全部完工，依工程實務研判，原告可獲得之利益及
      管理費，即所失利益部分：
      (1)查系爭工程依據工程合約第三條約定，係採實際驗收數
        量結算，未完成工程金額計99,614,598元，業據行政院
        公共工程委員會工程技術鑑定委員會鑑定在案，乃原告
        竟主張尚有未完成一億四千萬元之工程，進而以此作為
        計算所失利益標準，自非可取。
      (2)另原告主張以工程造價百分之十比率計算工程利潤，未
        見原告提出證明，被告否認之。
      (3)末按，行政院公共工程委員會工程技術鑑定委員會鑑定
        意見，亦認依系爭工程合約規定係按已完成數量計價付
        款，故被告於申請分段完成部分之估驗計價時即包含己
        施工之「包商利潤、管理費」，而未完成施工部分之項
        目即無法請求此部分之利潤及管理費。
    4.違約金及雜費部分：
      (1)參諸上述1.(2)說明，原告縱然受有損害，依約亦不得向
        被告請求賠償之。
      (2)查原告固受有協力廠商即訴外人昭林營造股份有限公司
        、韓鋊實業有限公司 (以下簡稱韓鋊公司)及泰祥企業
        公司等三家公司求償鉅額違約金等情。惟究其理由或因
        其未依約支付訂金，或係遭受威嚇; 或以個人名義為之
        ，均與被告要求停工事實間，無因果關係。
      (3)據原告所稱，韓鋊公司早於81年間即與之簽約，而被告
        係於83年間始通知復工，二者顯然無關。
      (4)關於原告列舉明細，包括伙食費、水電費、油費及車輛
        維修費、工務所費用及浪費交際費，以上均屬原告公司
        內部成本控制，依工程慣例，應無轉換由定作人負擔之
        理。
（五）本件已罹於時效:
    1.承攬人之損害賠償請求權或契約解除權，因其原因發生後
      一年間不行使而消滅，民法第514條第1項定有明文。稽之
      本件，原告自承兩造已於87年3月27日合意終止，是依法
      原告至遲自應於88年3月27日前對被告起訴、請求，乃延
      至94年12月7日始提起本訴，自已罹於消滅時效，依法被
      告自得拒絕給付。
    2.債務人對於時效完成後所為之承認，除債務人知時效之事
      實而為承認者，其承認可認為拋棄時效利益之默示意思表
      示外，本無中斷時效之可言，最高法院49年台上字第2620
      號判例意旨可資參照。承前所述，本件請求權消滅時效早
      於88年3月27日即已完成; 至原告所述(1)92年11月12日行
      政院公共工程委員會爭議調解建議，惟嗣後兩造並未達成
      協議；(2)另94年9月6日立法委員李鎮楠國會辦公室召集協
      調會，亦不過係被告表明意願報請被告總局同意辦理，此
      觀會議結論記載:「天太營造工程股份有限公司(指原告)
      同意…具函報公路總局西濱南工處 (指被告)核轉報總局
      …」等語即明，乃原告任意曲解文字，謂被告已承認債務
      ，自與事實不符，從而原告主張被告已「承認」而有中斷
      時效之適用，亦屬無據。
    3.至最高法院87年台上字第1289號判決意旨，係專指定作人
      因可歸責於承攬人之事由，致工作發生瑕疵，定作人得分
      別依承攬瑕疵擔保責任損害賠償及不完全給付，請求損害
      賠償，並適用不同時效規定，與本件係指是否可歸責「定
      作人」事由所致之損害，顯然不同，自無從援引適用，原
      告所指，容有誤會，併此指明。
（六）爰聲明：
    1.原告之訴駁回。
    2.訴訟費用由原告負擔。
    3.如受不利判決，願供擔保請准宣告假執行。
四、兩造不爭執之事實：
（一）原告於民國79年7月18日承攬被告「西部濱海公路台十七
      線金湖至水井段道路改善工程」，工程總價為新台幣
      266,616,500元，工程地點西部濱海公路台十七線109K+
      980-117K+600、工程編號79西濱南工07號，合約編號79西
      濱南字07號。被告於80年9月份通知原告暫時停工，理由
      為因六年國建計畫工程提升為快速道路變更設計後再行復
      工。
（二）嗣後系爭工程更名為「西部濱海快速公路WH六三標」金湖
      至水井段工程，被告於81年9月15日及81年10月23日發函
      原告詢問原告有無繼續施工意願，經原告表明同意繼續施
      工，並經台灣省交通處公路局同意備查在案。
（三）被告於82年2月11日發函請原告於82年3月1日復工。
（四）被告於82年8月11日發函通知原告於82年9月1日復工。
（五）原告於83年7月7日發函被告協助辦理早日復工。
（六）系爭工程合約關係自87年3月27日起終止。
（七）原告於92年11月12日向行政院公共工程委員會申請調解，
      經該委員會於93年7月5日作出調九二五五０號調解建議書
      ，建議被告給付原告16,130,324元。嗣後調解不成立。
（八）原告於94年9月6日向立委李鎮楠國會辦公室請求調解，調
      解不成立。
（九）兩造同意依行政院公共工程委員會93年7月5日工程訴字第
      09300256460號函檢送之調解建議，原告每日的損失為新
      台幣23,756元。
五、得心證之理由：
    本件兩造所爭執之處，應在於：1.原告依債務不履行之不完
    全給付及民法第240條受領遲延請求被告賠償是否有理由？
    上開約定及規定，與兩造工程合約第19條、民法第511條規
    定之效力如何？2.原告停工日數如何計算? 3.原告請求權時
    效是否消滅？被告有無承認原告之債權？經查：
（一）兩造於79年7月18日訂立「西部濱海公路台十七線金湖至
      水井段道路改善工程」合約，嗣於80年9月份，被告通知
      原告暫時停工，理由為因六年國建計畫工程提升為快速道
      路變更設計後再行復工。嗣後系爭工程提升為快速公路，
      並更名為「西部濱海快速公路WH六三標」金湖至水井段工
      程，被告於81年9月15日及81年10月23日發函原告詢問原
      告有無繼續施工意願，經原告表明同意繼續施工，並經台
      灣省交通處公路局於81年11月5日同意備查在案，嗣於兩
      造於87年3月27日起終止系爭工程合約，此為兩造所不爭
      執，並有工程合約書及兩造函文在卷足憑（見本院卷一第
      7-16頁），上開事實可信為真正。
（二）查兩造依系爭合約書第6條約定：「工程變更：甲方對於
      本工程如有變更計畫及增減工程數量之必要時，乙方接得
      甲方之通知後，需依照新計畫辦理。對於增減數量，雙方
      比照本合約所定之單價增減之，如有新增工程項目時由雙
      方協議補充單價，倘因甲方材料變更，而使乙方廢棄已作
      之工程或已到場之材料時，由甲方實地驗收後，參照本合
      約所定之單價或比照訂約時料價計給之。」此有該工程合
      約書可按（見本院卷第8頁），兩造合約之工程標的，即
      於81年11月5日由原「西部濱海公路台十七線金湖至水井
      段道路改善工程（本局主體工程部分）」，變更為「西部
      濱海快速公路WH六三標金湖至水井段工程」確定，被告對
      此亦不爭執（見本院卷一第66頁），則兩造之權利義務關
      係仍應參酌系爭工程合約書之約定予以規範。
（三）查原告主張兩造變更系爭工程合約後，原告已於82年3月1
      日依被告之請求而復工，惟被告為公共工程之定作人，既
      通知原告復工，即負有給提供土地、工程圖說、設計圖、
      工程款之附隨義務，詎料在本件工程中，被告僅一再要求
      原告開工，然工地上之民有土地徵收未全部完成，且工程
      圖說、設計圖，一再變更，經原告一再要求提供，俾供原
      告按圖施作，被告遲遲無法提供，被告上述附隨義務未給
      付，原告無從施工，被告顯違反定作人之給付義務，而應
      負民法第227條不完全給付責任、民法第240條受領遲延之
      損害賠償責任、民法第511條及系爭工程合約第19條之損
      害賠償責任；被告則否認原告之主張，並以上開情詞置辯
      ，經查：
    1.按稱承攬者，謂當事人約定，一方為他方完成一定之工作
      ，他方俟工作完成，給付報酬之契約。工作需定作人之行
      為始能完成者，而定作人不為其行為時，承攬人得定相當
      期限，催告定作人為之。因可歸責於債務人之事由，致為
      不完全給付者，債權人得依給付遲延或給付不能之規定行
      使其權利。因不完全給付而生前項以外之損害者，債權人
      並得請求賠償。民法第490條第1項、第507條第1項、第
      227條分別定有明文。又按附隨義務雖非債之關係所固有
      及必備之基本義務，惟其如係為達一定附從目的而擔保債
      之效果完全實現所為之約定，倘債務人不為履行，致影響
      債權人契約利益及目的之完成，債權人非不得依民法關於
      債務不履行之規定解除契約（最高法院91年台上字第2380
      號判決意旨參照）。所謂附隨義務係指主給付義務外，債
      之關係發展過程中，以誠實信用原則為依據，依具體情況
      所產生之照顧、通知、保護、協力及保守秘密等義務，其
      功能之一係使債權人之給付利益獲得最大可能之滿足。
    2.查兩造間系爭承攬工程契約已於81年11月5日由原「西部
      濱海公路台十七線金湖至水井段道路改善工程（本局主體
      工程部分）」，變更為「西部濱海快速公路WH六三標金湖
      至水井段工程」確定，被告復於82年2月11日、82年8月11
      日兩次發函，要求原告於82年3月1日、82年9月1日復工，
      則被告身為公共工程之定作人，若不協力交付原告變更後
      之施工土地、工程圖說、設計圖等資料，原告跟本無從施
      作工程。然被告除了交付成龍橋藍圖等予原告外，遲未交
      付該部分完整之工程圖說、設計圖等致原告無法施工，此
      經被告自認在卷（見本院卷一第64頁最後一行），自係違
      反民法第507條第1項之協力義務。
    3.雖被告抗辯稱其無法提供土地、完整工程圖說予原告，與
      債務不履行之不完全給付不同云云。然查，被告為定作人
      ，其固有必備之基本義務為給付工程款，但除此之外，被
      告應提供施工土地及完整之工程圖予原告，原告始有可能
      完成工作物，否則原告如何施工及完成工作？故被告交付
      土地及工程圖予原告，應屬本件工程契約之協力義務、附
      隨義務，被告不為履行，已影響原告工作之完成。
    4.被告復抗辯，被告係因基於國家六年國建計劃提升快速道
      公路政策需要，又因政府採購法當時通過，變更金額過大
      ，乃要求原告配合停工，進而終止兩造合約，自不具可歸
      責性云云。惟「給付有確定期限者，債務人自期限屆滿時
      起當然負遲延責任，其因不可歸責於債務人之事由致未為
      給付者，債務人雖不負遲延責任，但不可歸責於債務人之
      事由，應由債務人負舉證之責。」、「受有報酬之受寄人
      ，對於寄託物之滅失，非證明自己於善良管理人之注意無
      所欠缺，不能免其賠償責任。」，最高法院著有21年上字
      第1956號、29年上字第1139號判例足資參照。故於債務不
      履行，只要有不完全給付等履行障礙事由發生，即推定債
      務人有過失，債權人無庸證明債務人於履行障礙有過失。
      故被告未履行協力之附隨義務，依最高法院前揭判例意旨
      ，即應推定為有過失。雖被告以前揭情詞置辯，惟被告未
      履行協力之附隨義務之期間為82年3月1日起至87年3月27
      日止，當時政府採購法尚未公佈施行（按政府採購法以87
      年5月27日總統（87）華總（一）義字第8700105740號令
      制定公布；並自公布後一年施行），被告未履行附隨義務
      與上開法令無關。又「被告因基於國家六年國建計劃提升
      快速道公路政策需要及變更金額過大」，為何會延宕系爭
      工程合約達五年之久，致原告蒙受重大損失，亦未見原告
      主張及舉證，尚難認被告就其無過失已善盡舉證責任，其
      抗辯為無可採。故被告於系爭工程復工後，雖提供原告部
      分工程藍圖，然未交付施工土地及完整之工程圖說供原告
      施作工程，自屬債務不履行之不完全給付，應可認定。
    4.原告復主張，被告不交付施工土地及工程圖說，原告已作
      好施工之準備，原告亦得依民法第240條規定，主張被告
      受領遲延而請求賠償。然查，債權人對於已提出之給付，
      拒絕受領或不能受領者，負遲延責任，民法第234條定有
      明文。而「民法第二百三十四規定之『受領遲延』必須債
      務人對於債權人確定依『債之本旨』提出給付，而為債權
      人無故拒絕收受者，始足當之。償債務人未依債之本旨提
      出給付，自難認已生提出給付之效力。」，最高法院著有
      84年度台上字第1452號判決足資參照。原告對系爭工程，
      僅完成施工之準備，並非依系爭承攬工程債務本旨（指工
      作本身）提出給付，該施工之準備難認是原告「依債之本
      旨」提出給付，故原告主張被告未接受其施工，為受領遲
      延，自無足採。
    5.再查，兩造訂定系爭工程合約第19條約定：「…如有下列
      情事之一，甲方得將本合約予以取消：四、甲方因故停止
      工程時。…倘甲方因故停止工程時，乙方亦應立即停工，
      負責遣散工人，其已做工程，到場存料，及乙方因此所受
      一切損失，由甲方核實給償，並予補償。」，此有該工程
      合約足按。另「工作物未完成前，定作人得隨時終止契約
      。但應賠償承攬人因契約終止所受之損害。」民法第511
      條亦定有明文。經查：
      (1)被告抗辯稱，因契約就停工之賠償，已有特別之約定，
        故民法第511條及227條債務不履行之相關規定即被排除
        而不得適用云云。
      (2)惟兩造合約書第19條及民法第511條對於被告停工後之
        賠償，除了合約文字多了「因故」停止工程，及對於被
        告應賠償之項目加以闡釋。「按定作人依民法第五百零
        三條規定解除契約，以因可歸責於承攬人之事由，遲延
        工作，顯可預見其不能於限期內完成者為其要件，而依
        民法第五百十一條規定，祇須在工作完成前，定作人得
        隨時終止契約，不受任何限制。但定作人應賠償承攬人
        因契約終止而生之損害。申言之，在工作完成前，定作
        人固得隨時終止契約，同時承攬人亦取得請求定作人賠
        償其因終止契約所受損害之權利，承攬人之此項損害賠
        償請求權，係因定作人之終止契約而發生，是故定作人
        之終止契約，不僅使契約向將來失其效力，並使承攬人
        取得請求損害賠償之權利。」，最高法院著有69年台上
        字第2229號判決足資參照。即認為只要定作人（被告）
        終止契約，承攬人（原告）即取得民法第511條之損害
        賠償請求權，而未賦予定作人需具有「可歸責事由」之
        責任要件。而兩造契約文字稱「因故」停止工程，似指
        因「不可歸責」而停止工程，尚應賠償原告損失，舉輕
        以明重，在可歸責之情形下，更應賠償，此與民法第
        511條之範圍即屬一致，致多僅係就賠償的範圍加以補
        充。故兩造合約書關於停工之賠償，僅係對民法第511
        條規定之闡釋及補充，兩者並無抵觸之處，被告之抗辯
        並無足採。從而，原告依兩造合約書第19條、民法第
        511 條請求被告賠償停工損失亦有理由。
      (3)再查，兩造間合約書第19條並無排除民法債篇總論有關
        債務不履行之適用，被告謂已有特別約定而排除適用自
        無可採，原告依民法第227條請求被告賠償亦有理由。
    6.綜上所述，原告依據兩造合約書第19條、民法第511條、
      第227條之規定，請求被告賠償因停工所生之損害均有理
      由。
（四）關於原告停工日數之計算，原告請求自82年3月1日算至87
      年3月27日為止，被告則主張自83年7月7日算至87年3月27
      日為止。查被告於82年2月11日發函請原告於82年3月1日
      復工；再於82年8月11日檢送成龍橋藍圖予原告，請原告
      於92年9月1日先行復工；原告於83年7月7日發函被告稱：
      工程拌合場設備、工務所及工程人員均於82年10月設立完
      成及待命，此有該函文在卷足憑（見本院卷一第17頁、第
      20-22頁）。雖被告採用行政院公共工程委員會工程技術
      委員會鑑定書，認為原告在82年10月設立完成之工地拌合
      場及工務所租用為原告公司準備後續工程所需，並非系爭
      工程原合約規定內容，此為承包商預期獲取工程之投資，
      非屬西濱南工處合約應補償範圍（見本院卷二第107頁）
      。經查：
    1.原告雖謂已自82年3月1日起復工，並提出薪資損失、雜項
      損失及租金損失等證據（見本院卷一第129-204頁）。然
      原告提出之薪資扣繳憑單從80年起至86年止（見本院卷第
      154-192頁），原告在系爭工程停工期間民國81年支出薪
      資3,834,000元，復工後之82年支出薪資3,728,200元，兩
      者相差無幾，故以上開扣繳憑單並不能證明係82年3月1日
      已復工，並增加支出薪資給付。另原告承租土地作為系爭
      工程之工地工務所、預拌廠專用地、鋼筋儲存加工所、大
      樑加工及保養廠、模板加工及儲存場，時間更早在80年8
      月10日，此有租賃契約書五份在卷足憑（見本院卷一第
      193- 204頁），與原告82年3月1日之復工無涉，故原告主
      張已於82年3月1日復工並不足採。
    2.惟被告於82年8月11日發函，交付成龍橋藍圖予原告，要
      求原告就成龍一、二、三橋及高架橋部分自82年9月1日起
      先行施工；原告亦於83年7月7日發函被告稱：工程拌合場
      設備、工務所及工程人員均於82年10月設立完成及待命，
      此有該函文在卷足憑（見本院卷一第20-22頁），故兩造
      就施作成龍橋工程之約定，應屬系爭工程合約變更後之範
      圍，原告為維持該成龍橋工程隨時動工之必要支出，在兩
      造終止合約後，自應由被告加以賠償。故行政院公共工程
      委員會工程技術委員會鑑定書，認為原告在82年10月設立
      完成之工地拌合場及工務所租用為原告公司準備後續工程
      所需，並非系爭工程原合約規定內容，此為承包商預期獲
      取工程之投資，非屬西濱南工處合約應補償範圍並無足採
      。原告既在82年9月1日接獲要求復工之通知及藍圖，再於
      82年10月完成工程拌合場設備、工務所及工程人員之準備
      ，原告於92年9月1日即進場復工為合情理之推論，從而原
      告主張自92年9月1日復工即可信為真實，逾此之期間則無
      證據足資證明，尚難採信。
    3.綜上所止，原告自82年9月1日復工起至87年3月27日兩造
      合意終止工程合約，共經過1669日（民國85年是閏年，計
      算式：122+365+365+366+365+86=1669）。以兩造同意在
      復工期間，原告每日的損失為新台幣23,756元（見本院卷
      二第175頁），原告共損失39,648,764元，則原告依兩造
      合約書第19條、民法第511條、第227條請求被告賠償在此
      範圍內為有理由，逾此之請求為無理由。
（五）惟「承攬人之損害賠償請求權，因其原因發生後，一年間
      不行使而消滅。」民法第514條第2項定有明文。又「查承
      攬工作物因可歸責於承攬人之事由，致工作物發生瑕疵損
      害，定作人依民法第四百九十五條規定請求損害賠償，其
      權利行使期間，民法債編各論基於承攬之性質及法律安定
      性，認應從速行使，修正後民法第五百十四條第一項已定
      有短期時效，自應優先適用。無再適用民法總則編第一百
      二十五條所定十五年一般消滅時效之餘地。故定作人於民
      法第五百十四條所定一年期間經過後，不得再依民法第二
      百二十七條、第一百二十五條之規定，主張適用十五年長
      期時效，請求承攬人賠償瑕疵損害。」，最高法院著有96
      年度台上字第2622號判決足資參照，另最高法院96年度第
      8次民事庭會議、臺灣高等法院暨所屬法院97年法律座談
      會結論均同此意旨。按原告得請求被告賠償終止契約之損
      失，其請求之依據為兩造合約書第19條、民法第511條及
      第227條已如前述，而兩造合約書第19條係民法第511條之
      闡釋及補充，其時效為一年。而原告雖得依民法第227條
      請求被告賠償，惟債編各論既就原告之損害賠償請求權有
      短期時效，自應優先適用，無再依民法第227條適用民法
      總則編第125條所定十五年一般消滅時效之餘地，故本件
      時效為一年。以兩造合約在87年3月27日終止，本件在88
      年3月27日即時效完成。原告則主張兩造於94年9月6日向
      立委李鎮楠國會辦公室請求調解，由秘書甲○○主持，會
      中被告法定代理人乙○○答應依行政院公共工程委員會之
      理算金額（即16,130,324元）支付，核轉報總局簽奉辦理
      ，然而本件契約當事人係被告，被告既然承認此數額，往
      上呈報僅係行政程序之一環，被告既然願意往上簽呈，似
      有承認之意涵存在，時效已中斷，應重新起算，而原告於
      94年12月7日提起本件訴訟，故時效未消滅等語。被告則
      否認上情。經查：
    1.兩造於94年9月6日立法委員李鎮楠國會辦公室召集協調會
      ，當日之會議結論記載：「天太營造工程股份有限公司同
      意依公程會九十三年七月五日調解建議事項及切結放棄其
      他權益書（國家賠償事件協議書）及未來撥款方式具函報
      公路總局西濱南工處核轉報總局簽奉鈞長同意辦理」，此
      有該記錄在卷足憑（見本院卷第43頁）。另與證人即當日
      在場之甲○○到庭證稱：「（問：當時有無提到補償金額
      ？）有，是原告提出，金額部分原告沒有提正確金額，當
      時原告是希望依照實際的損失金額來補償，我只記得金額
      很多，被告的態度是實際上損失的金額是否這麼多，他們
      也不確定，只願意照公共公程會裁決的金額往上簽，而且
      必須要經過總局同意才能賠償，所以最後的結論是總局如
      果願意賠償這些錢，他們沒有意見，但是他們必須往上簽
      。（問：在協調當中被告員工有無表示同意原告請求的金
      額，只不過最後臨時變卦？）被告的員工沒有辦法同意，
      就是因為如此才必須經過總局的同意。（問：當時被告有
      無表示原告之後不能再請求其他的損害？）有，所以必須
      請原告切結，而原告因此也不同意，因為被告必須經過原
      告切結才可以往上簽，這是原告必須提出的資料。（問：
      該次協調最後有無結果？）最後結果是必須要切結才能往
      上簽，因為原告不同意，所以也沒有往上簽。（問：在協
      調當中被告有無曾經無條件同意原告請求的金額？）沒有
      ，就是因為沒有才表示依照公共工程會的裁決往上簽。（
      問：當初被告已經同意公共工程會裁決的金額，只不過必
      須要再往上簽，是否如此？）當時被告沒有這個權利，所
      以必須往上簽，經局長同意才能賠償，所以這個金額是被
      告同意往上簽，被告同意以公共工程會的裁決金額往上簽
      ，總局同意才賠償。（問：所謂往上簽的動作只是形式的
      手續還是必須總局的同意才能賠償？）被告當時並沒有權
      利才能賠償，所以必須總局同意，被告才能同意賠償。（
      問：被告沒有權利同意賠償，你是如何得知？）當時在會
      議處長就說他沒有權利，但是以他的職權，他願意往上簽
      。（問：以當時情況被告已經同意賠償壹仟六百多萬元，
      是指何意思？）他們同意這個數字及事實往上簽，但是沒
      有撥款的權利，所以必須總局同意才能撥款。（問：所謂
      被告沒有這個權利是指沒有權利給這個錢，還是指沒有權
      利來賠償這個金額？）他們沒有權利同意賠償，但是有權
      利承認這筆金額。（問：依你所述前面是指被告同意將公
      共工程會裁決的數額往上呈報，後來又提到被告已經承認
      裁決的金額，只不過賠償的動作必須要往上簽才能撥款，
      前後所述似有不符？）他們是同意往上簽。（問：在沒有
      總局同意以前，被告有無同意依照公程會裁決的金額賠償
      給原告？）他們有附帶條件說經過總局同意才承認這筆金
      額，因為依照處長的職權他們沒有辦法決定。（問：請求
      訊問證人所謂必須要總局同意才承認這是結論還是過程？
      ）一開始到最後結論他們的態度都是如此，最後沒有往上
      簽就是因為切結書的問題。（問：據證人所述處長有承認
      這個數額，請證人再確定是必須總局承認才承認這個數額
      ？）必須要往上簽才可以賠償。（問：他們有無無條件承
      認這個數額？）沒有。」等語，另證人即當日在場之被告
      員工丁○○亦到庭證稱：「我有在場，當時是因為工程處
      的處長態度必須由總局決定，但是願意以公程會的結論報
      往總局來核定。（問：當時工程處長在調解當時有無同意
      無條件公程會的裁決金額？）沒有，必須有條件接受，所
      謂接受是指將案子往上簽，決定權是在總局。（問：當時
      處長有無承認這筆公共工程會裁決的金額？）沒有，處長
      是願意簽報總局，包括金額及其他條件都必須要總局核定
      才能確定。（問：證人就你所處理的賠償案件中，有無依
      照公程會所計算的數額往上簽以後，還有無總局不同意的
      情形發生？）我從去年七月才任職，所經手的案件不多，
      但是經過公程會裁決的金額是都接受，沒有意見，但不代
      表全部公路局的案例都是如此，以前也有不接受過。」等
      語（以上見本院卷一第235-240頁）。
    2.按「消滅時效，因左列事由而中斷：一請求。二承認。三
      起訴。」，民法第129條第1項定有明文。民法第129條第1
      項第2款所稱之「承認」，係指因時效而受利益之債務人
      向債權人表示認識其請求權存在之觀念通知，此項承認無
      須一一明示其權利之內容及範圍等，以有可推知之表示行
      為即為已足。又債務人同意進行協商，且於協商過程中承
      認債權人之請求權存在，即生中斷時效之效力，不因協商
      未能達成一致之合意而受影響。時效因承認而中斷者，其
      時效期間應重行起算（最高法院92年度台上字第291號、
      91年度台上字第208號判決意旨參照）。
    3.依證人之證詞，兩造對於被告應賠償原告終止系爭承攬契
      約之損失並未爭執，僅係對原告損失之數額加以爭執：「
      …，被告的態度是實際上損失的金額是否這麼多，他們也
      不確定，…」。雖被告抗辯稱，在協調當日，因被告法定
      代理人乙○○無權決定理賠之金額，故以附帶條件要經過
      總局同意才承認這筆金額，當日之協議難謂被告已承認債
      務云云。惟查，民法第129條第1項第2款所稱之「承認」
      ，係指因時效而受利益之債務人向債權人表示認識其請求
      權存在之觀念通知即可，並不以明示為限，默示的承認，
      亦有承認之效力。惟承認只要認識其請求權存在即可，並
      不須以同意履行債務及協商達成一致合意為必要。被告之
      法定代理人於當日表示「同意這個數字及事實往上簽」、
      「他們沒有權利同意賠償，但是有權利承認這筆金額」、
      「必須要往上簽才可以賠償」，顯已明白表示認識原告之
      請求權存在，只是就是否就賠償原告之數額無權作出決定
      。再由當日會議結論，被告要求立切結書放棄其他權益（
      見本院卷一第43頁），更是默示承認原告之賠害賠償請求
      權，否則那有放棄其他權利之必要？故依上開證人之證詞
      ，已足資證明被告已向原告表示「認識」其請求權之存在
      ，不過對賠償金額無權作出最後決定，應可認定。
    4.按債務人對於時效完成後所為之承認，除債務人知時效之
      事實而為承認者，其承認可認為拋棄時效利益之默示意思
      表示外，本無中斷時效之可言，最高法院著有49年度台上
      字第2620號判例可資參照。原告94年5月30日就本件損害
      賠償事件向本院聲請調解，被告在94年6月20日已具狀為
      時效抗辯，此經本院調閱94年度營調字第49號卷宗核閱無
      誤，被告知時效之事實甚明，惟被告於94年9月6日兩造協
      商時，對原告之債權仍為承認，可認為係拋棄時效利益之
      默示意思表示，時效在94年9月6日已中斷應重新起算，而
      原告在94年12月7日提起本件訴訟，並未逾一年之時效，
      故被告抗辯稱本件時效已消滅為無理由。
六、綜上所述，被告終止兩造之系爭工程合約，致原告受有損害
    ，原告依據兩造合約第19條、民法第511條、第227條請求被
    告賠償復工之損失39,648,764元，及自起訴狀繕本送達翌日
    即95年1月17日起至清償日止按年息百分之五計算之利息為
    有理由，應予准許；逾此之請求為無理由，應予駁回。本判
    決原告勝訴部分，兩造分別陳明願供擔保，聲請宣告假執行
    及免為假執行，核無不合，爰各酌定相當之擔保金額准許之
    。至於原告敗訴部分，其假執行之聲請已失所依附，應予駁
    回。
七、訴訟費用負擔之依據：民事訴訟法第79條。
中    華    民    國    98    年    4    月    7    日
                  民事第二庭    法  官  張麗娟
以上正本係照原本作成。
如不服本判決，應於送達後廿日內，向本院提出上訴狀並表明上
訴理由，如於本判決宣示後送達前提起上訴者，應於判決送達後
廿日內補提上訴理由書（須附繕本）。
中    華    民    國    98    年    4    月    7    日
                                書記官  楊宗倫


司法院資訊處製作；財團法人民間司法改革基金會備份。
